臺灣桃園地方法院民事判決　九十一年度訴字第二一八九號
　　原　　　告　富邦商業銀行股份有限公司
　　法定代理人　甲○○
　　訴訟代理人　乙○○
　　被　　　告　欣興電子股份有限公司
　　　　　　　　　　　　　　設桃園縣龜山鄉龜山工業區○○路一七七號
　　法定代理人　丙○○　　　住.
　　訴訟代理人　吳姿璉律師
右當事人間請求清償債務事件，本院於民國九十三年一月十三日辯論終結，判決如左
：
    主      文
被告應給付原告新臺幣貳佰壹拾伍萬柒仟肆佰玖拾肆元，及自民國九十一年九月一日
起至清償日止，按年息百分之五計算之利息。
原告其餘之訴駁回。
訴訟費用由被告負擔五分之四，餘由原告負擔。
    事      實
甲、原告方面：
壹、聲明：
    被告應給付原告新臺幣（下同）二百六十七萬元，及自民國九十一年九月一日起
    至清償日止，按年息百分之五計算之利息。
貳、陳述：
一、被告為訴外人泰揚資訊工業股份有限公司（以下簡稱泰揚公司）之債務人，因被
    告對訴外人泰揚公司尚有九十一年五月份之貨款債務共計二百六十七萬元，而訴
    外人泰揚公司於九十一年一月八日將上開對被告之債權全部讓與原告，雙方並簽
    定有債權讓與契約書，訴外人泰揚公司於九十一年一月九日以存證信函通知被告
    債權讓與一事，另訴外人泰揚公司又於九十一年五月二十七日與原告簽定債權讓
    與契約書，將上開所述貨款債權中二百一十五萬七千四百九十四元讓與原告，訴
    外人泰揚公司又於九十一年五月二十七日以存證信函將上開債權讓與一事通知被
    告。
二、訴外人泰揚公司對被告之上開貨款債權二百六十七萬元，已於九十一年八月三十
    一日屆清償期，被告迄今未對原告為清償，屢經催討被告均不置理，故爰依買賣
    契約及債權讓與之法律關係，請求被告給付原告二百六十七萬元，及自九十一年
    九月一日起至清償日止，按年息百分之五計算之利息。
參、證據：提出下列證據為證。
原證一：債權讓與契約書影本二紙。
原證二：存證信函影本四份。
原證三：國內應收帳款週轉金貸款動用申請書暨備償明細表影本一紙。
原證四：統一發票影本九紙。
原證五：泰揚公司九十一年五月份外包對帳單影本二紙。
原證六：借據影本一紙。
原證七：臺灣桃園地方法院執行命令影本三份。
原證八：臺灣臺北地方法院九十一年度訴字第四一七四號民事判決及其確定證明書影
        本各一份。
乙、被告方面：
壹、聲明：
    原告之訴駁回。
貳、陳述：
一、對於原告主張被告對於訴外人泰揚公司尚有九十一年五月份之貨款債務二百一十
    五萬七千四百九十四元未清償，而該債務已於九十一年八月三十一日屆清償期一
    事並不爭執。除上開二百一十五萬七千四百九十四元之貨款債務外，否認伊對於
    訴外人泰揚公司尚有其餘債務。
二、訴外人泰揚公司對被告之上開貨款債務於九十一年五月始發生，而原告與訴外人
    泰揚公司卻已於該債權未發生之九十一年一月八日簽定債權讓與契約書，難認該
    債權讓與契約為有效。而原告與訴外人泰揚公司間雖於九十一年五月二十七日另
    簽訂債權讓與契約，惟難認該二人有成立債權讓與契約之合意，因原告與訴外人
    泰揚公司所簽定之債權讓與契約書中載有：「因立約人（即訴外人泰揚公司）有
    融資之需求特向貴行（即原告）申請貸款，為供貴行上開融資債權之擔保」等語
    ，足見原告與訴外人泰揚公司之上開債權讓與契約僅係以訴外人泰揚公司對於被
    告之貨款債權供作訴外人泰揚公司向原告貸款之擔保，而原告與訴外人泰揚公司
    間並無移轉債權之合意。
三、縱使鈞院認為原告與訴外人泰揚公司間之債權讓與契約有效成立，然訴外人泰揚
    公司對被告之上開貨款債權，已遭鈞院以九十一年度執全字第一六九四號、九十
    一年度執全字第一八五三號、九十一年度執全字第一七七九號假扣押執行事件核
    發扣押命令，命被告就扣押範圍內之金額不得向訴外人泰揚公司清償，被告於九
    十一年六月至七月間收受上開扣押命令，受扣押之債權金額共計為二百六十七萬
    九千六百九十七元，據此，被告在上開金額之範圍內不得對訴外人泰揚公司為清
    償，因被告得以上開扣押命令對抗訴外人泰揚公司，縱使原告與訴外人泰揚公司
    間之債權讓與契約為有效，依民法第二百九十九條第一項之規定，被告亦得以上
    開扣押命令對抗原告，且上開扣押命令所扣押之金額已超過本件原告所請求之金
    額，是原告之請求為無理由。
參、證據：提出臺灣桃園地方法院執行命令影本三份為證。
丙、本院依職權調閱本院九十一年度執全字第一六九四號、九十一年度執全字第一八
    五三號、九十一年度執全字第一七七九號執行卷宗。
    理      由
甲、程序方面：
    按訴狀送達後，原告不得將原訴變更或追加他訴，但擴張或減縮應受判決事項之
    聲明者，不在此限，民事訴訟法第二百五十五條第一項第三款定有明文。本件原
    告於起訴時原請求：「被告應給付原告二百六十七萬元，及自九十一年八月三十
    一日起至清償日止，按年息百分之五計算之利息。」嗣於本院九十三年一月十三
    日言詞辯論程序中，將訴之聲明變更為：「被告應給付原告二百六十七萬元及自
    九十一年九月一日起至清償日止，按年息百分之五計算之利息。」此為減縮應受
    判決事項之聲明，核與民事訴訟法第二百五十五條第一項第三款規定相符，應予
    准許。
乙、得心證之理由：
壹、原告起訴主張：被告為訴外人泰揚公司之債務人，因被告對訴外人泰揚公司尚有
    九十一年五月份之貨款債務共計二百六十七萬元，而訴外人泰揚公司於九十一年
    一月八日將上開對被告之債權全部讓與原告，雙方並簽定有債權讓與契約書，訴
    外人泰揚公司於九十一年一月九日以存證信函通知被告債權讓與一事，另訴外人
    泰揚公司又於九十一年五月二十七日與原告簽定債權讓與契約書，將上開所述貨
    款債權中二百一十五萬七千四百九十四元讓與原告，訴外人泰揚公司又於九十一
    年五月二十七日以存證信函將上開債權讓與一事通知被告；訴外人泰揚公司對被
    告之上開貨款債權二百六十七萬元，已於九十一年八月三十一日屆清償期，被告
    迄今未對原告為清償，屢經催討被告均不置理，故爰依買賣契約及債權讓與之法
    律關係，請求被告給付原告二百六十七萬元，及自九十一年九月一日起至清償日
    止，按年息百分之五計算之利息等語。被告則以：訴外人泰揚公司對被告之上開
    貨款債務於九十一年五月始發生，而原告與訴外人泰揚公司卻已於該債權未發生
    之九十一年一月八日簽定債權讓與契約書，難認該債權讓與契約為有效。而原告
    與訴外人泰揚公司間雖於九十一年五月二十七日另簽訂債權讓與契約，惟難認該
    二人有成立債權讓與契約之合意，因原告與訴外人泰揚公司所簽定之債權讓與契
    約書中載有：「因立約人（即訴外人泰揚公司）有融資之需求特向貴行（即原告
    ）申請貸款，為供貴行上開融資債權之擔保」等語，足見原告與訴外人泰揚公司
    之上開債權讓與契約僅係以訴外人泰揚公司對於被告之貨款債權供作訴外人泰揚
    公司向原告貸款之擔保，而原告與訴外人泰揚公司間並無移轉債權之合意。縱使
    鈞院認為原告與訴外人泰揚公司間之債權讓與契約有效成立，然訴外人泰揚公司
    對被告之上開貨款債權，已遭鈞院以九十一年度執全字第一六九四號、九十一年
    度執全字第一八五三號、九十一年度執全字第一七七九號假扣押執行事件核發扣
    押命令，命被告就扣押範圍內之金額不得向訴外人泰揚公司清償，被告於九十一
    年六月至七月間收受上開扣押命令，受扣押之債權金額共計為二百六十七萬九千
    六百九十七元，據此，被告在上開金額之範圍內不得對訴外人泰揚公司為清償，
    因被告得以上開扣押命令對抗訴外人泰揚公司，縱使原告與訴外人泰揚公司間之
    債權讓與契約為有效，依民法第二百九十九條第一項之規定，被告亦得以上開扣
    押命令對抗原告，且上開扣押命令所扣押之金額已超過本件原告所請求之金額，
    是原告之請求為無理由等語，資為抗辯。
貳、本件被告為訴外人泰揚公司之債務人，被告對訴外人泰揚公司尚有貨款債務二百
    十五萬七千四百九十四元，清償期限為九十一年八月三十一日等事實，業據原告
    提出統一發票影本九紙附卷可證，且為兩造所不爭執，故上開事實應堪信為真實
    。惟被告否認除上開二百十五萬七千四百九十四元之貨款債務外，對訴外人泰揚
    公司尚有其餘債務，又對於原告與訴外人泰揚公司所簽訂之債權讓與契約之效力
    提出上開抗辯，並以訴外人泰揚公司對於被告之上開債權已遭本院核發扣押命令
    為由，拒絕給付上開金額予原告，故本件應審酌之爭點應為：（一）訴外人泰揚
    公司對於被告之債權額為若干？（二）訴外人泰揚公司與原告間債權讓與契約之
    效力為何？訴外人泰揚公司對於被告之債權是否已讓與原告？（三）訴外人泰揚
    公司對被告之債權經本院核發扣押命令後，原告是否仍得向被告請求給付該等貨
    款？茲論述如下：
一、按當事人主張有利於己之事實者，就其事實有舉證之責任，民事訴訟法第二百七
    十七條定有明文，本件原告主張訴外人泰揚公司對被告之貨款債權額共為二百六
    十七萬元，被告自認尚積欠訴外人泰揚公司二百十五萬七千四百九十四元未清償
    ，但否認對於訴外人泰揚公司尚有其餘債務，則此有利於原告之事實應由原告負
    舉證之責。經本院於九十二年二月二十五日及同年十二月五日準備程序中，依據
    民事訴訟法第一百九十九條第二項向原告行使闡明權，詢以：如何舉證訴外人泰
    揚公司對於被告之債權除上開被告自認之二百十五萬七千四百九十四元外，尚有
    五十一萬二千五百零六元之債權？（見本院九十二年二月二十五日準備程序筆錄
    第一頁及本院九十二年十二月五日準備程序筆錄第二頁），惟原告迄至本院九十
    三年一月十三日辯論終結前，未能提出任何證據以實其說，且原告自承除二百十
    五萬七千四百九十四元外，其餘五十一萬二千五百零六元之部分並無證據可以證
    明（見本院九十二年十二月五日準備程序筆錄第二頁），故原告此部分之主張，
    並不可採。
二、按債權讓與契約，其讓與之債權以日後發生為已足，故將來債權之讓與契約，固
    可有效成立，但其債權屬繼續性給付者，因未到期之給付於讓與契約成立時尚未
    存在，無從移轉，自應於各期給付期限屆至時，始生債權移轉效力（最高法院九
    十年度台上字第一四三八號判決意旨參照）。原告主張訴外人泰揚公司將其對於
    被告之九十一年五月份之貨款債權二百十五萬七千四百九十四元讓與原告一節，
    業據原告提出被告不爭執真正之債權讓與契約書，及債權讓與通知書（均為影本
    ）各二份附卷足稽。原告與訴外人泰揚公司雖於九十一年一月八日簽訂債權讓與
    契約書時，訴外人泰揚公司對於被告之上開貨款債權尚未發生，然該債權係於日
    後（即同年五月間）發生，揆諸上開說明，原告與訴外人泰揚公司九十一年一月
    八日簽訂之債權讓與契約仍可有效成立，況且，原告與訴外人泰揚公司另於上開
    貨款債權發生後之同年五月二十七日，再就該貨款債權簽訂債權讓與契約書，故
    被告抗辯稱訴外人泰揚公司與原告於上開貨款債權未發生前之九十一年一月八日
    即簽定債權讓與契約書，難認該債權讓與契約有效云云，並不可採。另觀諸上開
    債權讓與契約書前言及第二條分別記載有：「立契約書人即讓與人（即訴外人泰
    揚公司）與欣興電子股份有限公司，以下簡稱買方（即被告）訂有買賣合約...
    立約人承諾... 對買方之所有應收帳款債權將全數轉移與貴行（即原告）... 」
    「立約人（即訴外人泰揚公司）應於本契約書簽訂後，立即將上開債權之讓與通
    知買方（即被告），並請買方將上開價金直接交付予貴行（即原告）」等語，且
    訴外人泰揚公司已分別於九十一年一月九日及同年五月二十七日分別以存證信函
    通知被告上開債權讓與一事，此有原告提出被告不爭執真正之債權讓與契約書及
    存證信函（均為影本）各二份在卷足憑，足見原告與訴外人泰揚公司間應確有成
    立債權讓與之合意甚明，且該債權讓與契約亦已對被告生效。至於上開債權讓與
    契約書中雖另有記載以該讓與該債權作為訴外人泰揚公司向原告融資之擔保，而
    該等約定仍無礙於系爭債權讓與契約之成立，故被告抗辯稱：原告與訴外人泰揚
    公司之上開契約僅係以訴外人泰揚公司對於被告之貨款債權供作訴外人泰揚公司
    向原告貸款之擔保，而原告與訴外人泰揚公司間並無移轉債權之合意云云，亦不
    足採。
三、按債務人對於第三人之金錢債權，經執行法院發扣押命令禁止債務人收取或為其
    他處分後，債務人對第三人提起給付訴訟，僅屬保存債權之行為，無礙執行效果
    ，尚非不得為之（最高法院九十一年度台上字第八一二號判決意旨參照）。經查
    ，本件訴外人泰揚公司對被告有貨款債權二百十五萬七千四百九十四元，清償期
    限為九十一年八月三十一日，已如前述，被告抗辯稱：右開債權已遭鈞院以九十
    一年度執全字第一六九四號、九十一年度執全字第一八五三號、九十一年度執全
    字第一七七九號假扣押事件核發扣押命令，命被告就扣押範圍內之金額不得向訴
    外人泰揚公司清償，而被告分別於九十一年六月至七月間，收受上開扣押命令，
    為原告所不否認，且經本院調取上開假扣押執行卷宗核閱無訛，堪信被告此部分
    之抗辯為真實，故於上開貨款債權清償期屆至前，被告已收受本院之扣押命令。
    然揆諸上開最高法院判決意旨，本件訴外人泰揚公司對被告之上開貨款債權既已
    讓與原告，雖遭法院核發扣押命令，原告為保全其債權仍得對被告提起給付之訴
    ，仍無礙於執行之效果，故被告抗辯稱：訴外人泰揚公司對被告之上開貨款債權
    已遭鈞院核發扣押命令，被告已不得對訴外人泰揚公司為清償，雖訴外人泰揚公
    司將債權讓與原告，依民法第二百九十九條第一項之規定，被告得以上開扣押命
    令對抗原告云云，應係對民事執行程序與訴訟程序之誤認，因執行法院所發之扣
    押命令，僅係禁止被告向訴外人泰揚公司為實際之清償，而原告提起本件給付之
    訴係保全其債權所必要（以資取得執行名義），並無礙於執行之效果，故被告執
    上開假扣押命令對抗原告，拒絕給付該等貨款，無足憑採。
參、從而，原告依買賣契約及債權讓與之法律關係，請求被告給付原告二百十五萬七
    千四百九十四元，及自九十一年九月一日（上開貨款之清償期限為九十一年八月
    三十一日）起至清償日止，按年息百分之五計算之利息部分，應予准許，逾此部
    分之請求，為無理由，應予駁回。
肆、據上論結，本件原告之訴為一部有理由，一部無理由，依民事訴訟法第七十九條
    ，判決如主文。
中　　　華　　　民　　　國　　九十三　　年　　　一　　　月　　 三十　　 日
                              臺灣桃園地方法院民事第二庭
~B審判長法官　邱瑞祥
~B法      官　周玉群
~B法      官　張明儀
右正本係照原本作成
如對於本判決上訴，應於判決送達後二十日內向本院提出上訴狀。
中　　　華　　　民　　　國　　九十三　　年　　　二　　　月　　 　三　　 日
                                                  法院書記官   黃文琪
